臺灣新竹地方法院民事判決　　　　　　　 100年度訴字第38號
原　　　告　張樹陽
訴訟代理人　黃振洋律師
被　　　告　張宸瑄
上列當事人間請求損害賠償事件，經原告提起刑事附帶民事訴訟
，由本院刑事庭裁定移送前來，本院於民國100 年3 月3 日辯論
終結，判決如下：
    主  文
被告應給付原告新臺幣伍萬零陸佰捌拾元及自民國九十九年三
月十六日起至清償日止，按年息百分之五計算之利息。
原告其餘之訴駁回。
訴訟費用由被告負擔十分一；餘由原告負擔。
本判決原告勝訴部分得假執行。
原告其餘假執行之聲請駁回。
    事實及理由
甲、程序方面
一、按訴狀送達後，原告不得將原訴變更或追加，但擴張或減縮
    應受判決事項之聲明者，不在此限，民事訴訟法第255 條第
    1 項第3 款定有明文。查本件原告提起刑事附帶民事訴訟時
    ，係請求被告應給付原告新臺幣（下同）745,200 元並法定
    遲延利息，嗣於訴訟進行中更正請求被告應給付695,200 元
    並法定遲延利息，應認係減縮應受判決事項之聲明，揆諸前
    開規定，核無不合，應予准許。
二、一造辯論判決。
乙、實體方面
壹、原告主張：
一、緣被告與原告之胞弟即訴外人張樹貴前因分別在新竹市○○
    路90號、92號經營麵店，而互有嫌隙。被告竟基於侵入住宅
    之犯意，於民國97年1 月23日23時許，未經原告同意，即持
    約50、60公分長之鐵棍1 支，開啟屋外關閉之紗門、木製玻
    璃門，無故侵入原告位在新竹市○○街116 之1 號住處欲找
    訴外人張樹貴理論。被告因訴外人張樹貴不在該處，見原告
    躺在客廳沙發處，竟起傷害之犯意，持鐵棍朝原告頭部、腰
    部等身體部位毆打，致使原告受有右前額之開放性傷口（1
    ×0.5 公分）、右腰背鈍挫傷之傷害；另基於恐嚇危害安全
    之犯意，向原告以：「給你死」（臺語發音）、「叫你弟弟
    小心一點，也要給他死」（臺語發音）等加害生命、身體之
    事恫嚇原告，致使原告因而心生畏懼，致生危害於原告之安
    全。而被告所涉侵入住宅、傷害及恐嚇等犯行，業經台灣新
    竹地方法院檢察署以98年度偵緝字第589 號提起公訴，並經
    本院簡易庭以98年度審竹簡字第1275號刑事簡易判決及本院
    刑事庭以99年度簡上字第112 號刑事判決判處罪刑在案。
二、本件被告上開之行為既係故意不法侵害原告之權利，則依侵
    權行為之法律關係，被告自應就原告下列之損害，負賠償責
    任：
  1.醫藥費用部分：原告因上開傷害至醫院治療花費醫藥費用3,
    000 元。
  2.工作損失部分：原告乃一板模工人，原本工作粗重，然因被
    告之行為造成其腰傷，致無法使力從事板模工作達10個月又
    21天，以原告每天工資2,300 元，一個月工作20日計算，被
    告應賠償原告工作損失492,200 元。
  3.非財產上損害賠償部分：本件事件發生當時，被告突如其來
    強行侵入原告住處，並持約60公分實心鐵棍重擊原告頭部之
    重要部位，復以死恫嚇原告，原告非但身受巨創，亦受到嚴
    重之驚嚇，又被告事發後未見蹤影而置之不理，令原告未癒
    之身，竟要往返醫院，身心更是俱疲，實承受重大精神傷害
    ，又原告受傷迄今，雙臂仍無法高舉，近來天氣變化甚鉅，
    尚須忍受疼痛，甚至因此而無法入眠，蒙受極大非財產上損
    害，故被告自應賠償原告非財產上損害200,000 元。
    準此，被告總計應賠償原告695,200元（即3,000＋492,200
    ＋200,000＝695,200）。
三、為此，爰依侵權行為之法律關係，訴請被告負損害賠償之責
    任。並聲明：(一)被告應給付原告695,200 元及自刑事附帶民
    事訴訟起訴狀繕本送達被告之翌日（即99年3 月16日）起至
    清償日止，按年息百分之5 計算之利息。(二)原告願供擔保以
    代釋明，請准宣告假執行。
貳、被告未於最後言詞辯論期日到場，惟據其前到場所為之聲明
    及陳述略以：
    被告當初係為了找尋訴外人即原告胞弟張樹貴而前往原告家
    中，後因未見到訴外人張樹貴，旋即離去。被告雖曾見到原
    告，然並未對原告動手，亦未出言恐嚇原告，至於原告因何
    故而受傷，被告並不知情。是以，被告既未曾動手毆打原告
    ，則原告之請求自無理由等語置辯，並聲明：原告之訴駁回
    。
、兩造不爭執事項：
一、被告於97年1 月23日晚間11時許，未經原告同意即持約50、
    60公分長之鐵棍無故侵入原告位在新竹市○○街116 之1 號
    住處。
二、原告事後受有右前額之開放性傷口、右腰背鈍挫傷之傷害。
三、被告因本件侵權行為而涉犯侵入住宅、恐嚇危害安全及傷害
    等罪，經台灣新竹地方法院檢察署以98年度偵緝字第589 號
    提起公訴，並經本院簡易庭以98年度審竹簡字第1275號刑事
    簡易判決及本院刑事庭以99年度簡上字第112 號判決判處罪
    刑確定在案。
四、原告從事板模工作，國中畢業、未婚，月收入約4 萬至5 萬
    多元，名下並無財產；被告則無工作，國中肄業，本係從事
    經營麵店工作，現無收入。
肆、兩造爭點：
一、被告是否故意或過失侵害原告權利，造成原告損害？
    查原告主張被告於前開時、地，未經原告同意即持約50、60
    公分長之鐵棍無故侵入原告住宅，且持鐵棍朝原告頭部、腰
    部等身體部位毆打，致使原告受有右前額之開放性傷口、右
    腰背鈍挫傷之傷害，並向原告恫嚇稱：「給你死」（臺語發
    音）、「叫你弟弟小心一點，也要給他死」（臺語發音）等
    加害生命、身體等語，致使原告因而心生畏懼，致生危害於
    原告之安全等情，迭據原告於刑事警詢、偵審中指訴綦詳，
    核與證人張聖平於刑事偵審中所證述內容大致相符，且有診
    斷證明書及警員拍攝之現場照片等件附於刑事卷足稽，而被
    告所涉侵入住宅、傷害及恐嚇等犯行，並經本院刑事簡易庭
    以98年度審竹簡字第1275號刑事簡易判決及本院刑事庭以99
    年度簡上字第112 號刑事判決判處罪刑確定在案，復據本院
    依職權調取前開刑事卷證核閱無訛，則原告前開主張應堪認
    非虛。至被告雖以前揭情詞置辯，惟按原告於起訴原因已有
    相當之證明，而被告於抗辯事實並無確實證明方法，僅以空
    言爭執者，當然認定其抗辯事實之非真正，而應為被告不利
    益之裁判（最高法18年上字第1679號判例可資參照）。經查
    ，被告就其前開所辯，始終未能提出任何有利於己之證據方
    法以供本院審酌，揆諸前開說明，應認其前開所辯，尚非足
    採。
二、原告得否向被告請求侵權行為損害賠償？若可，其所請求之
    各該項目及數額為何方屬合理？
（一）按因故意或過失，不法侵害他人之權利者，負損害賠償責
      任；又不法侵害他人之身體或健康者，對於被害人因此喪
      失或減少勞動能力或增加生活上之需要時，應負損害賠償
      責任；再不法侵害他人之身體、健康、名譽、自由、信用
      、隱私、貞操，或不法侵害其他人格法益而情節重大者，
      被害人雖非財產上之損害，亦得請求賠償相當之金額，民
      法第184 條第1 項前段、第193 條第1 項、第195 條第1
      項前段分別定有明文。查被告無故侵入住宅、傷害並恐嚇
      原告，致原告受有前開傷害之事實，既如前述，則原告依
      據前開規定，請求被告賠償其所受之損害，自屬有據。
（二）茲就原告請求之各項損害及金額是否允當，分別審核論述
      如后：
    1.醫藥費部分：
      原告因遭被告毆傷後，先後於97年1 月23日及97年1 月25
      日至南門綜合醫院診治，支出醫療費用683 元等情，已據
      其提出與所述相符之南門綜合醫院醫療費用收據及南門綜
      合醫院診斷證明書等件為證，經核其所提前開各該醫療費
      用收據記載醫療項目確均屬治療上之必要費用，則原告此
      部分主張堪可採信。至原告雖另主張其嗣自行購買藥物塗
      抹及復健，計支出醫療費用2,317 元云云，惟按當事人主
      張有利於己之事實者，就其事實有舉證之責任，民事訴訟
      法第277 條前段定有明文；又民事訴訟如係由原告主張權
      利者，應先由原告負舉證之責，若原告先不能舉證，以證
      實自己主張之事實為真實，則被告就其抗辯事實即令不能
      舉證，或其所舉證據尚有疵累，亦應駁回原告之請求（最
      高法院17年上字第917 號判例足資參照）。經查，原告就
      其此部分主張既未能提出任何證據方法以實其說，則其此
      部分主張即難採信。
    2.工作損失部分：
      原告主張其為板模工人，原本工作粗重，因被告之毆打行
      為造成腰傷，致無法使力從事板模工作達10個月又21天，
      以原告每天工資2,300 元，一個月工作20日計算，被告應
      賠償原告工作損失492,200 元云云，固據其提出薪資證明
      1 紙為證。惟查，原告所提之薪資證明書僅足證明原告之
      前曾受僱訴外人陳漢益，於其所承包工程中擔任板模工，
      每月薪資約為48,000元至60,000元，但並不足以證明原告
      因本件傷害，致有10個月又21天無法工作，又查，原告雖
      因遭被告持鐵棍毆打，而受有右前額之開放性傷口、右腰
      背鈍挫傷之傷害，然原告於97年1 月23日遭被告毆傷後，
      僅於當日至南門綜合醫院急診醫療後隨即離院，嗣再於97
      年1 月25日回院門診1 次，其後即未曾再至任何醫療院所
      就醫診治，足見其傷勢尚非嚴重，自無其所主張因該次傷
      害而無法使力從事板模工作達10個月又21天之情，則其此
      部分主張實難遽採。
    3.精神慰撫金部分：
      按慰藉金係以精神上所受無形之痛苦為準，非如財產損失
      之有價額可以計算，究竟如何始認為相當，自應審酌被害
      人及加害人之地位、家況、並被害人所受痛苦之程度、與
      其家屬之關係暨其他一切情事，定其數額（最高法院48年
      台上字第798 號判例意旨參照）。查被告故意對原告為前
      開侵權行為，致原告受有上揭傷害，則原告主張其精神上
      受有極大之痛苦等情，應堪認非虛，是其依民法第195 條
      之規定請求精神慰撫金，核屬有據。查原告學歷為國中畢
      業，目前從事板模工作，每月收入約4 至5 萬多元，名下
      並無任何財產，至被告為國中肄業之學歷，原本開設麵店
      ，現無業，其名下除二部自小客車外，並無任何財產等各
      情，業經兩造各自陳明在卷，並有本院依職權查詢兩造之
      電子閘門財產所得調件明細表等件附卷可稽，爰斟酌兩造
      學歷、身分、地位、經濟狀況、原告所受傷害程度、被告
      之過失程度及肇事之經過等情狀，認原告請求慰撫金200,
      000 元核屬過高，應予酌減為50,000元，方屬公允，則原
      告逾此數額之請求，為無理由，應予駁回。
    4.綜上所述，原告所受損害數額共計50,683元（即683+50,0
      00＝50,683）。
三、綜上所述，原告本於侵權行為法律關係，請求被告給付50,6
    83元及自起訴狀繕本送達翌日（即99年3 月16日）起至清償
    日止，按年息百分之5 計算之利息，為有理由，應予准許，
    至逾此部分之請求，則無理由，應予駁回。
伍、本判決第一項所命被告給付之金額未逾500,000 元，應依民
    事訴訟法第389 條第1 項第5 款之規定依職權宣告假執行，
    是原告陳明願供擔保聲請宣告假執行，核無必要，至原告其
    餘假執行之聲請，則因該部分訴之駁回而失所依據，應併予
    駁回。
陸、本件事證已臻明確，兩造其餘主張及舉證，經審酌與判決結
    果尚不生影響，均不另論述，併予敘明。
據上論結，本件原告之訴為一部有理由，一部無理由，應依民事
訴訟法第385 條、第79條、第389 條第1 項5 款，判決如主文。
中    華    民    國   100    年    3     月    17    日
                  民事第一庭    法  官  高敏俐
以上正本係照原本作成。
如對本判決上訴，須於判決送達後20日內向本院提出上訴狀。
中    華    民    國   100    年    3     月    17    日
                                書記官  黎秀娟